【裁判字號】    96,簡,911
【裁判日期】    970530
【裁判案由】    營利事業所得稅
【裁判全文】
臺北高等行政法院判決
                                     96年度簡字第00911號
原      告  興霓企業有限公司
代  表  人  甲○○董事）住臺.
                            號.
被      告  財政部臺北市國稅局
代  表  人  凌忠嫄（局長）住同上
訴訟代理人  乙○○
上列當事人間因營利事業所得稅事件，原告不服財政部中華民國
96年11月16日台財訴字第09600447450 號訴願決定（案號：第00
000000號），提起行政訴訟。本院判決如下：
    主  文
原告之訴駁回。
訴訟費用由原告負擔。
    事  實
一、程序部分：
    本件訴訟標的之價額在新臺幣（下同）20萬元以下，依行政
    訴訟法第229 條第2 項、第1 項第1 款規定及司法院民國（
    下同）92年9 月17日院台廳行一字第23681 號令，應適用簡
    易程序，本院並依同法第233 條第1 項規定，不經言詞辯論
    ，逕行裁判。
二、事實概要：
    原告91年度營利事業所得稅結算申報，列報營業收入淨額新
    臺幣（下同）233,782 元、非營業收入總額3,158 元，並按
    擴大書審純益率6%列報全年所得額14,216元，經被告依其申
    報書面審查核定。嗣被告因與法務部調查局合辦「許應時詐
    欺及違反稅捐稽徵法案」查核相關逃漏稅捐公司，查獲原告
    於91年2 月至4 月間無銷貨事實虛開統一發票金額合計7,16
    4,490 元，且所列報營業收入淨額未含系爭虛開統一發票金
    額，乃依財政部78年6 月24日台財稅字第781146897 號函釋
    規定之意旨，按虛開統一發票金額8%標準認定其他收入為57
    3,159 元，加計利息收入4,691 元，變更核定全年所得額為
    592,066 元，補徵營利事業所得稅137,530 元。原告不服，
    申經復查，經被告以96年7 月17日財北國稅法一字第096023
    4567號復查決定書（下稱原處分）駁回。原告仍不服，提起
    訴願遭駁回後，遂提起本件行政訴訟。
三、兩造聲明：
  (一)原告聲明：
    1.訴願決定及原處分均撤銷。
    2.訴訟費用由被告負擔。
  (二)被告聲明：
    1.駁回原告之訴。
    2.訴訟費用由原告負擔。
四、兩造之爭點：
  (一)原告主張：
    1.原告係遭訴外人張義海、張立言父子之不法行為所陷害，
      對於張義海、張立言之犯行，原告事先完全不知情，實為
      受害人。原告已於96年5 月21日就被告所為營業稅核定向
      鈞院提起行政訴訟（96年度訴字第1677號）。
    2.被告96年10月15日訴願答辯書第6 頁第3 項第2 行所稱：
      「…況訴願人所稱張義海君繫屬臺灣臺北地方法院詐欺案
      ，與本件核定訴願人虛開統一發票所得額之事實自屬有別
      ，當無待刑事案件判決再成本件行政處分之理…」此與事
      實不符。經臺灣臺北地方法院之承審法官，以及臺灣臺北
      地方法院檢察署之檢察官，在庭上查證虛開統一發票源自
      張義海、張立言父子所為，與臺灣臺北地方法院被告張義
      海詐欺案息息相關，仍為同一案件（參照臺灣臺北地方法
      院92年度訴字第2103號等案）。
    3.張義海於95年3 月27日出庭時（為臺灣臺北地方法院檢察
      署93年度偵緝字第821 號詐欺案，於94年5 月6 日第18偵
      查庭出庭）陳述：「…我承認我開立慶霓及興霓公司支票
      作為個人使用，另外也承認虛開發票…」又臺灣臺北地方
      法院92年度訴字第2103號之承審法官詢問張義海、張立言
      父子：「…對於商業會計法及逃漏稅捐、詐欺退稅款部分
      有何意見？…」張義海回答：「對於部分我沒有意見，我
      都承認。」另外，臺灣臺北地方法院檢察署93年度偵緝第
      821 號詐欺案件中，張義海於94年5 月6 日（應為94 年5
      月17日）出庭接受檢察官詢問時，檢察官問：「本件承認
      的部分是虛開發票及…另外使用不實的進貨發票向國稅局
      申請退稅。」張義海回答：「是的。」檢察官亦詢問張義
      海：「（提示宸立實業公司、同慶通訊公司、金隄公司、
      觀念維新公司開立給興霓公司之票據）這幾家公司與興霓
      公司有無實際營業額？」張義海回答：「沒有，是要作業
      績，宸立實業公司是虛設的…這幾家公司是透過朋友去買
      發票…來。我是按每張發票的銷售額加5%給購買的這些發
      票…。」
    4.原告與張義海訂約時，真意僅是希望能藉由張義海之經濟
      能力及客源，相信張義海以正當合法之方式營業，豈料張
      義海、張立言父子竟藉此而為虛開發票，詐領退稅額之行
      為，企圖栽贓嫁禍予原告，原告對於張義海虛開並詐領退
      稅款乙事，完全不知情，且加害人張義海、張立言父子在
      刑事案件法庭上已承認虛開發票詐領退稅金額諸事，原告
      更是張義海、張立言父子犯行下之受害人，被告應向犯罪
      行為人張義海追討因虛開不實發票所生的稅額137,530 元
      ，使張義海接受應有之懲罰，況張義海應用相同的詐術詐
      取稅額及錢財，所涉案繁多均已另案起訴中（參照臺灣臺
      北地方法院檢察署檢察官94年度偵字第5463號、94年度偵
      字第5464號、94年度偵字第5465號、93年度偵緝第646 號
      、93年度偵緝第647 號，以及93年度偵緝第821 號之追加
      起訴書）。
  (二)被告主張：
    1.按行為時所得稅法第24條：「營利事業所得之計算，以其
      本年度收入總額減除各項成本費用、損失及稅捐後之純益
      額為所得額。…」次按所得稅法第83條第1 項、第3 項前
      段規定：「（第1 項）稽徵機關進行調查或復查時，納稅
      義務人應提示有關各種證明所得額之帳簿、文據；其未提
      示者，稽徵機關得依查得之資料或同業利潤標準，核定其
      所得額。…（第3 項）納稅義務人已依規定辦理結算申報
      ，但於稽徵機關進行調查時，通知提示有關各種證明所得
      額之帳簿、文據而未依限期提示者，稽徵機關得依查得之
      資料或同業利潤標準核定其所得額；…」及所得稅法施行
      細則第81條規定：「本法第83條所稱之帳簿文據，其關係
      所得額之一部或關係課稅年度中某一期間之所得額，而納
      稅義務人未能提示者，稽徵機關得就該部分依查得之資料
      或同業利潤標準核定其所得額。…」又財政部78年6 月24
      日台財稅字第781146897 號函釋規定：「營利事業非法出
      售或虛開統一發票給予他人作為進貨憑證者，其虛開統一
      發票之收益，依查獲收益資料核實認定，若無收益資料可
      供認定者，則按其所開立之統一發票金額8%標準認定。」
      及財政部86年7 月2 日台財稅字第861904334 號函釋規定
      ：「…本部78年6 月24日台財稅第781146897 號函規定，
      營利事業非法出售或虛開統一發票…之『收益』…按其所
      開立之統一發票金額8%標準認定。所稱『收益』，係指『
      所得額』而言。」
    2.原告91年度營利事業所得稅結算申報，列報營業收入淨額
      233,782 元、非營業收入總額3,158 元，並按擴大書審純
      益率6%列報全年所得額14,216元，經被告依其申報書面審
      查核定。嗣被告查獲原告無銷貨事實虛開統一發票7,164,
      490 元，且所列報營業收入淨額未含系爭虛開統一發票金
      額，乃依財政部78年6 月24日台財稅第781146897 號函釋
      意旨，按虛開統一發票金額8 % 標準認定其他收入為573,
      159 元，加計利息收入4,691 元，變更核定全年所得額為
      592,066 元，補徵營利事業所得稅137,530 元。原告不服
      ，主張係遭案外人張義海及張立言盜開統一發票，業向臺
      灣臺北地方法院檢察署提出告訴，被告原查核定之稅款應
      予註銷，申經被告原處分略以，查原告代表人甲○○明知
      原告無交易事實，將原告所有第一銀行信義分行甲存支票
      、退稅帳戶存摺、甲存印鑑、統一發票及發票章等交付案
      外人張義海使用，並與之協議利潤分配方式，有甲○○與
      張義海簽訂之合作協議書可稽，又原告與米禾興業有限公
      司、天貴科技股份有限公司、宜鎂企業有限公司、英強電
      子工業股份有限公司、樹宏國際開發股份有限公司及換日
      線企業有限公司確無交易事實，任由張義海虛開統一發票
      予渠等公司作為進貨憑證，幫助他人逃漏稅，甲○○、張
      義海及張立言之不法行為，經臺灣臺北地方法院檢察署分
      別起訴在案，原告虛開統一發票事實足堪認定，依首揭規
      定，原核定全年所得額592,066 元，並無不合，原處分、
      訴願決定遞予維持。
    3.原告係為許應時等涉嫌虛設行號集團成員，經法務部調查
      局北部地區機動工作組92年2 月25日電防字第0927800692
      0 號刑事案件移送書及被告92年12月31日財北國稅審三字
      第0920252709號函移送臺灣板橋地方法院檢察署偵辦在案
      ；於首揭期間無進貨事實，自無可能有實際銷貨事實，則
      其虛開統一發票計7,164,490 元之事實，堪可認定，理由
      分析如下：
      原告無進貨事實部分：
        a.依原告虛進虛銷相關資料分析表可知原告於91年2 月
          至4 月間取得虛設行號奇強國際有限公司等開立76紙
          不實進項憑證金額合計45,022,978元，占其總進項金
          額45,257,978元比例99.48%，經分析其異常進項廠商
          計有奇強國際有限公司、金隄國際有限公司、力銧企
          業有限公司、宸立實業有限公司、煒杋企業有限公司
          、觀念維新國際有限公司及同慶通訊科技有限公司等
          7 家公司均為虛設行號，渠等之負責人業經移送刑責
          偵辦，而其中金隄國際有限公司、力銧企業有限公司
          、觀念維新國際有限公司及同慶通訊科技有限公司均
          屬許應時集團成員。又張立言為宸立實業有限公司之
          前任負責人。
        b.被告再調閱上開7 家虛設行號涉案期間進項來源彙加
          明細表，發現渠等公司取具異常進項比例：奇強國際
          有限公司高達99.1% 、觀念維新國際有限公司高達99
          .6% ，其餘金隄國際有限公司、力銧企業有限公司、
          煒杋企業有限公司、宸立實業有限公司及同慶通訊科
          技有限公司（修正後）均達100%，且渠等公司相互間
          亦有互開發票及取得其他許應時集團成員發票之情形
          ，例如宸立實業有限公司有取具奇強國際有限公司、
          煒杋企業有限公司、力銧企業有限公司及汶里有限公
          司（許應時集團）之進貨發票；奇強國際有限公司有
          取具煒杋企業有限公司、力銧企業有限公司及盛太企
          業有限公司（許應時集團）之進貨發票；金隄國際有
          限公司有取具觀念維新國際有限公司、源桐國際有限
          公司（許應時集團）、天貴科技有限公司（許應時集
          團）、武帝國際企業有限公司（許應時集團）及昊盛
          國際有限公司（許應時集團）之進貨發票；力銧企業
          有限公司有取具煒杋企業有限公司、莚吉企業社（許
          應時集團）及證笙綜合商行（許應時集團）之進貨發
          票；同慶通訊科技有限公司有取具福至興業有限公司
          （許應時集團）及昊盛國際有限公司（許應時集團）
          之進貨發票；煒杋企業有限公司有取具佳之意有限公
          司（許應時集團）、莚吉企業社（許應時集團）及證
          笙綜合商行（許應時集團）；觀念維新國際有限公司
          有取具金佳盈企業有限公司（許應時集團）、源桐國
          際有限公司（許應時集團）及昊盛國際有限公司（許
          應時集團）之進貨發票，綜上，益證原告之上游公司
          及上上游公司之進項來源均屬不實，自不可能與原告
          有實際交易及銷售貨物與原告之情形，堪認原告無進
          貨事實。
        c.被告於94年2 月24日以財北國稅審三字第0974023870
          7 號函，將原告前任負責人李明美及現任負責人甲○
          ○、涉案關係人張義海及張立言移送臺灣板橋地方法
          院檢察署併許應時刑事案件偵辦，是原告即為虛設行
          號，又原告取具上開7 家虛設行號不實進項憑證，該
          等負責人移送刑責偵辦部分，違章事證均甚為明確。
        d.原告與上開虛設行號間均無實際交易之情，從而原告
          虛報不實進項憑證自不可能有付款與虛設行號及繳納
          營業稅，原告無進貨事實益資明確。
      原告無銷貨事實部分：
        a.原告91年度銷項異常比例高達100%，銷貨對象中除開
          立與鈞晏實業有限公司之銷貨發票，已經原告於91年
          11月28日申請註銷外，餘銷貨對象計有米禾興業有限
          公司、天貴科技股份有限公司、宜鎂企業有限公司、
          英強電子工業股份有限公司、樹宏國際開發股份有限
          公司及換日線企業有限公司等6 家公司均為虛設行號
          ，天貴科技股份有限公司及英強電子工業股份有限公
          司均屬許應時集團成員，米禾興業有限公司與上述進
          貨對象奇強國際有限公司、子承企業有限公司及合納
          米科技股份有限公司同為一個虛設行號犯罪集團，均
          經被告以94年5 月20日財北國稅法字第0940255448號
          函，將案關負責人移送偵辦，虛設行號為無進銷貨事
          實，是原告自不可能銷貨與上開公司。
        b.原告90年度營業稅申報資料，全年營業額僅930,411
          元，全數外銷出口，與89年度尚稱相當；惟91年2 至
          4 月之營業額卻驟增約至47,770,000元，外銷金額約
          40,610,000元，內銷金額約7,164,490 元，且加值率
          明顯比以往偏低（原處分卷第679 頁），甲○○亦自
          承原告無創造此高額業績之能力，其業績突增即顯有
          異常。又承上無進貨事實之論述，原告取具虛設行號
          之進項憑證既幾近100%，則如此鉅額之銷貨，其貨源
          從何而來？是其虛開統一發票之真實性即莫辯自白。
    4.原告雖主張係遭訴外人張義海、張立言父子之不法行為所
      陷害，對其犯行並無所知，惟參照最高行政法院（89年7
      月1 日改制前為行政法院，下同）52年度判字第34 5號判
      例：「公法與私法雖各具特殊性質，但二者亦有其共通之
      原理，私法規定之表現一般法理者，應亦可適用於公法關
      係。…」民法第103 條規定：「代理人於代理權限內，以
      本人名義所為之意思表示，直接對本人發生效力。前項規
      定，於應向本人為意思表示，而向其代理人為之者，準用
      之。」民法第224 條規定：「債務人之代理人或使用人，
      關於債之履行有故意或過失時，債務人應與自己之故意或
      過失，負同一責任。」是此規定於公法上之法律行為及債
      務履行，亦得類推適用。經查，依據原告與張義海於91年
      2 月21日簽訂之合作協議書所載：「一、茲甲○○君（以
      下簡稱甲方）與張義海君（以下簡稱乙方）協議合作經營
      興霓企業有限公司，甲乙雙方誠信原則協議內容如左：（
      一）甲方提供興霓企業有限公司所有公司原始資料並授權
      ，全權委託乙方依公司法規需求可做任何變更與異動，絕
      無異議。（二）甲方需付公司原使用銀行甲存支票【一】
      第一銀行信義分行、帳號：024176【二】91年起之發票，
      與購票證、退稅專戶存摺、印鑑。（三）公司運作期間、
      所有營運行政管銷及投資成本皆由乙方負責。…利潤分配
      以銀行額度甲方持股30% 乙方持股70% 其他專案另議。…
      」在系爭經營期間，原告之負責人甲○○已將原告之經營
      權全權委託訴外人張義海辦理，其範圍當包括開立統一發
      票事宜，本件由張義海以原告名義虛開統一發票之法律責
      任，無論係私法或公法上責任，亦應由原告所承擔。
    5.財政部78年6 月24日台財稅字第781146897 號函釋規定，
      以及財政部86年7 月2 日台財稅字第861904334 號函釋規
      定，係財政部基於中央財稅主管機關之職權，本於所得稅
      法第24條規定、所得稅法第83條規定及所得稅法施行細則
      第81條規定之立法意旨，核釋有關虛開統一發票收益之認
      定原則，未違反租稅法律主義，自得援用。原告對於虛開
      統一發票之收益，並無提供帳證資料供核，已違反租稅協
      力義務，從而被告依前揭函釋規定，按原告無銷貨事實虛
      開統一發票金額7,164,490 元，且所列報營業收入淨額未
      含系爭虛開統一發票金額（原處分卷第527 頁），按虛開
      統一發票金額8%標準認定其他收入為573,159 元，並無不
      合。
    6.最高行政法院75年度判字第309 號判例：「行政罰與刑罰
      之構成要件雖有不同，而刑事判決與行政處分，亦原可各
      自認定事實，…」已闡明行政法院所認定之事實及其法律
      上之見解，並不受刑事法院之判決所拘束。被告認原告虛
      開統一發票之事實，並非以刑事認定為唯一基礎，尚佐以
      前揭論證為依據，自無待臺灣臺北地方法院張義海詐欺案
      審理結果為據。原告另就「假出口真退稅」應補營業稅之
      訴訟案件，經查鈞院於96年12月25日以96年度訴字第1677
      號判決原告之訴駁回，併予陳明。
    7.被告97年1 月11日財北國稅法一字第0970203141號行政訴
      訟答辯狀（下稱原答辯狀）第7 頁第1 行記載：「…同慶
      通訊科技有限公司取具福至興業有限公司…」其中福至興
      業有限公司確為許應時集團之一，被告原處分卷第746 頁
      編號第336 號記載景福康實業有限公司，係福至興業有限
      公司92年7 月1 日更名前之名稱，從而被告原處分卷第72
      8 頁計算異常進項比例並無違誤。
    8.原答辯狀第9 頁第3 行記載：「…加值率明顯比以往偏低
      …」其中「加值率」係依（銷項稅額－進項稅額）／銷項
      稅額計算而得，以原處分卷第677 頁第2 月為例，加值率
      ＝（27,915,868×0.05－26,204,978×0.05）／（27,915
      ,868×0.05）＝6.1%，代表每元銷項稅額實際創造之加值
      稅額（即為進項稅額扣抵銷項稅額後之稅額）；另「…比
      以往偏低…」係將原告91年2 月及4 月申報資料與90年同
      期比較，89年同期進、銷項均為0 元則無比較基礎，又「
      加值率較以往偏低」意謂原告以往有實際進、銷貨事實創
      造之加值稅額較高，若原告進、銷貨物無明顯不同者，其
      加值率理應相當，惟原告91年2 月及4 月之加值率顯較以
      往偏低，其進、銷項則有異常情事，輔以被告原答辯狀分
      析原告進、銷項事證，其虛開系爭統一發票之事實，堪可
      認定。
    9.原告虛開統一發票計27紙，其中買受人米禾興業有限公司
      、天貴科技股份有限公司、英強電子工業股份有限公司及
      換日線企業有限公司共15紙，該等公司均申報扣抵銷項稅
      額；其餘宜鎂企業有限公司及樹宏國際開發股份有限公司
      共12紙，則查無渠等2 公司有申報資料。惟本件係以原告
      虛開統一發票金額為計算所得額基礎，並不以虛開對象申
      報扣抵銷項稅額為要件，併予陳明。
    理  由
一、按所得稅法第24條第1 項規定：「營利事業所得之計算，以
    其本年度收入總額減除各項成本費用、損失及稅捐後之純益
    額為所得額。…」所得稅法第83條第1 項、第3 項前段規定
    ：「（第1 項）稽徵機關進行調查或復查時，納稅義務人應
    提示有關各種證明所得額之帳簿、文據；其未提示者，稽徵
    機關得依查得之資料或同業利潤標準，核定其所得額。…（
    第3 項）納稅義務人已依規定辦理結算申報，但於稽徵機關
    進行調查時，通知提示有關各種證明所得額之帳簿、文據而
    未依限期提示者，稽徵機關得依查得之資料或同業利潤標準
    核定其所得額；…」所得稅法施行細則第81條規定：「本法
    第83條所稱之帳簿文據，其關係所得額之一部或關係課稅年
    度中某一期間之所得額，而納稅義務人未能提示者，稽徵機
    關得就該部分依查得之資料或同業利潤標準核定其所得額。
    …」財政部78年6 月24日台財稅字第781146897 號函釋：「
    營利事業非法出售或虛開統一發票給予他人作為進貨憑證者
    ，其虛開統一發票之收益，依查獲收益資料核實認定，若無
    收益資料可供認定者，則按其所開立之統一發票金額8%標準
    認定。」財政部86年7 月2 日台財稅字第861904334 號函釋
    ：「…本部78年6 月24日台財稅第781146897 號函規定，營
    利事業非法出售或虛開統一發票…之『收益』…按其所開立
    之統一發票金額8%標準認定。所稱『收益』，係指『所得額
    』而言。」係財政部基於中央財稅主管機關之職權，本於所
    得稅法第24條規定、所得稅法第83條規定及所得稅法施行細
    則第81條規定之立法意旨，核釋有關虛開統一發票收益之認
    定原則，未違反租稅法律主義，被告辦理相關案件，自得據
    之適用。
二、本件兩造不爭以下之事實，並有如下之證據在卷可稽，堪認
    為真實：
  (一)原告91年度營利事業所得稅結算申報，列報營業收入淨額23
    3,782 元、非營業收入總額3,158 元，並按擴大書審純益率
    6%列報全年所得額14,216元，經被告依其申報書面審查核定
    ，有營利事業所得稅結算網路申報總表附原處分卷第32頁。
  (二)原告91年2 月至4 月間開立予米禾興業有限公司、天貴科技
    股份有限公司、宜鎂企業有限公司、英強電子工業股份有限
    公司、樹宏國際開發股份有限公司、換日線企業有限公司等
    6 家公司之系爭統一發票，共計27紙，金額合計7,164,490
    元，有營業人進銷項交易對象彙加明細表附原處分卷第561
    頁。
三、本件之爭執，在於：原告是否為無銷貨事實而虛開統一發票
    金額合計7,164,490 元予米禾興業有限公司等6 家公司？經
    查：
  (一)依原告進項來源分析表（原處分卷第543 頁），可知原告於
    91年2 月至4 月間取得虛設行號奇強國際有限公司等開立76
    紙不實進項憑證金額合計45,022,978元，占其總進項金額45
    ,257,978元比例99.48%。上開異常進項廠商計有奇強國際有
    限公司、金隄國際有限公司、力銧企業有限公司、宸立實業
    有限公司、煒杋企業有限公司、觀念維新國際有限公司及同
    慶通訊科技有限公司等7 家公司均為虛設行號。按所謂「虛
    設行號」者，乃係指登記營業人實質上並未從事登記業務項
    目之營業活動，其登記之目的，純粹是為能取得空白之統一
    發票，販售予他人，以謀求私人之利益，並無進銷貨事實，
    故為避免因虛開銷貨發票導致應繳納營業稅，當會再取得不
    實進貨發票加以充抵，是「互開發票、以虛抵虛」常為虛設
    行號之特色之一。上開公司負責人並分別為財政部臺灣省中
    區國稅局或法務部調查局北部地區機動工作組移送至臺灣板
    橋地方法院檢察署偵查在案，除有原告虛進虛銷相關資料分
    析表可供參酌外，亦有許應時集團涉嫌違反稅捐稽徵法幫助
    他人逃漏稅一覽表附卷足憑（原處分卷第469-482 頁）。
  (二)上開經移送刑案之公司負責人，如：奇強國際有限公司負責
    人彭玉軒經臺灣臺北地方法院95年度重訴字第122 號刑事判
    決以其「明知奇強國際有限公司無實際營業事實，基於偽造
    文書、填製不實會計憑證統一發票及以詐術或其他不正方法
    幫助他人逃漏稅捐之概括犯意，自91年7 月9 日起至92年12
    月22日止，明知奇強國際有限公司並無銷貨之事實，竟連續
    虛開不實之統一發票209 紙，金額共計116,313,295 元，分
    別交付與上北有限公司等30家營業人，作為進貨憑證，幫助
    上北有限公司等營業人逃漏營業稅金額達5,772,811 元，嗣
    為避免稅捐機關察覺，乃於同時間取得力銧企業有限公司等
    21家虛設行號所開立之不實銷項發票2,113 紙，金額為131,
    722,193 元，充作進項憑證，並據以填製會計憑證，併計入
    帳冊以應付查核」，處以有期徒刑5 月（原處分卷第704 頁
    ）；金隄國際有限公司負責人林進順經臺灣臺北地方法院95
    年度重訴字第54號刑事判決以「明知…金隄公司自91年2 月
    間起至91年6 月間止，並無實際銷貨予如附表一所示各公司
    及附表二所示之各虛設公司之事實，竟與『周文鎗』共同基
    於填製不實會計憑證及幫助他人逃漏營業稅捐之概括犯意聯
    絡，連續推由『周文鎗』以金隄公司名義，虛偽製作如附表
    一、二所示以各公司為買受人，及填入銷售品名、數量、金
    額均不實之會計憑證統一發票，而虛開如附表一所示銷售額
    合計58,375,144元之統一發票共65紙，及虛開如附表二所示
    銷售額合計270,202,565 元之統一發票共256 紙，充為該等
    公司之進項憑證，以供扣抵銷項稅額，並經前揭附表一所示
    之公司將上開取得之不實統一發票作為進項憑證供扣抵銷項
    稅額之用，計幫助附表一所示之公司逃漏營業稅達2,918,76
    6 元」，處以有期徒刑8 月（原處分卷第700 頁）；觀念維
    新國際有限公司負責人簡文章經臺灣臺北地方法院96年度重
    訴字第65號刑事判決以「明知觀念維新公司並無實際銷貨予
    欣漢國際開發股份有限公司（以下簡稱欣漢公司）等27家公
    司之事實，仍自91年2 月起迄同年5 月間，推由周姓男子以
    觀念維新公司名義，連續虛偽製作以前述欣漢公司等27家營
    業人為買受人，及填入銷售品名、數量、金額均不實之會計
    憑證統一發票，而虛開不實發票共計315 紙，銷售額共計29
    6,687,877 元，稅額總計14,834,407元，持交前述欣漢公司
    等27家營業人，以為進項憑證，而其中並經附表所示欣漢公
    司等26家營業人（除台企國際開發有限公司外），持前述不
    實統一發票中之如附表（編號5 為原告）所示之共272 紙，
    作為進項憑證，分別依營業稅法之規定申報營業稅時，申報
    扣抵進項稅額共277,263,352 元，而以此不正當方法，幫助
    上開如附表所示之納稅義務人逃漏營業稅總額計13,863,178
    元」，處以有期徒刑1 年（原處分卷第694 頁），亦足資佐
    證奇強國際有限公司、金隄國際有限公司、觀念維新國際有
    限公司為虛設行號。
  (三)又上開公司經認定取具異常進項金額（指其交易對象經稅捐
    稽徵機關認定為虛設行號、擅自歇業他遷不明等情形）比例
    分別高達：奇強國際有限公司99.1% 、觀念維新國際有限公
    司99.6% ，其餘金隄國際有限公司、力銧企業有限公司、煒
    杋企業有限公司、宸立實業有限公司及同慶通訊科技有限公
    司均達100 % ，有上開7 家虛設行號涉案期間進項來源彙加
    明細表（原處分卷第728-737 頁），且渠等公司間亦有相互
    開立發票及取得其他許應時集團成員（下稱許應時集團，其
    集團成員參見上開許應時集團涉嫌違反稅捐稽徵法幫助他人
    逃漏稅一覽表）發票之情形，如：宸立實業有限公司（當時
    負責人為張立言，原處分卷第741 頁）有取具奇強國際有限
    公司、煒杋企業有限公司、力銧企業有限公司及汶里有限公
    司（許應時集團）之進貨發票；奇強國際有限公司有取具煒
    杋企業有限公司、力銧企業有限公司及盛太企業有限公司（
    許應時集團）之進貨發票；金隄國際有限公司有取具觀念維
    新國際有限公司、源桐國際有限公司（許應時集團）、天貴
    科技股份有限公司（許應時集團）、武帝國際企業有限公司
    （許應時集團）及昊盛國際有限公司（許應時集團）之進貨
    發票；力銧企業有限公司有取具煒杋企業有限公司、莚吉企
    業社（許應時集團）及證笙綜合商行（許應時集團）之進貨
    發票；同慶通訊科技有限公司有取具福至興業有限公司（92
    年7 月1 日更名前為景福康實業有限公司，本院卷第77、78
    頁，許應時集團）及昊盛國際有限公司（許應時集團）之進
    貨發票；煒杋企業有限公司有取具佳之意有限公司（許應時
    集團）、莚吉企業社（許應時集團）及證笙綜合商行（許應
    時集團）；觀念維新國際有限公司有取具金佳盈企業有限公
    司（許應時集團）、源桐國際有限公司（許應時集團）及昊
    盛國際有限公司（許應時集團）之進貨發票（原處分卷第74
    5-753 頁）。足徵原告之所有上游公司之進項來源皆屬不實
    ，自不可能與原告有實際交易及銷售貨物之情形。從而原告
    無進貨事實，足堪認定。
  (四)原告91年度銷項異常比例高達100%（原處分卷第686 頁），
    銷貨對象中除開立與鈞晏實業有限公司之銷貨發票，已經原
    告於91年11月28日申請註銷（原處分卷第318-323 頁）外，
    餘銷貨對象計有米禾興業有限公司、天貴科技股份有限公司
    、宜鎂企業有限公司、英強電子工業股份有限公司、樹宏國
    際開發股份有限公司及換日線企業有限公司等6 家公司均為
    虛設行號，天貴科技股份有限公司及英強電子工業股份有限
    公司均屬許應時集團成員（原處分卷第510-512 頁），米禾
    興業有限公司與上述進貨對象奇強國際有限公司、子承企業
    有限公司及合納米科技股份有限公司同為一個虛設行號犯罪
    集團，均經被告以94年5 月20日財北國稅法字第0940255448
    號函，將渠等負責人移送偵辦（原處分卷第684 頁），承上
    所言，虛設行號為無進銷貨事實，是原告自不可能銷貨與上
    開公司。且原告90年度營業稅申報資料（原處分卷第679 頁
    ），全年營業額僅930,411 元，全數外銷出口，與89年度尚
    稱相當（原處分卷第678 頁）；惟91年2 至4 月之營業額卻
    驟增約至47,776,785元，外銷金額40,605,295元（原處分卷
    第677 頁），內銷金額7,164,490 元，且加值率明顯比以往
    偏低（原處分卷第679 頁），其業績突增顯有異常，而承上
    所言原告無進貨事實，取具虛設行號之進項憑證既幾近100%
    ，則如此鉅額之銷貨，其貨源從何而來？足堪認原告有虛開
    統一發票之情事。
  (五)原告雖主張：與張義海訂約係冀藉其經濟能力及客源，豈料
    張義海、張立言父子竟藉此虛開統一發票，原告對此虛開統
    一發票之行為，完全不知情云云。惟查，依原告與張義海於
    91年2 月21日簽訂之合作協議書（原處分卷第560 頁）所載
    ：「一、茲甲○○君（以下簡稱甲方）與張義海君（以下簡
    稱乙方）協議合作經營興霓企業有限公司，甲乙雙方誠信原
    則協議內容如左：（一）甲方提供興霓企業有限公司所有公
    司原始資料並授權，全權委託乙方依公司法規需求可做任何
    變更與異動，絕無異議。（二）甲方需付公司原使用銀行甲
    存支票【一】第一銀行信義分行、帳號：024176【二】91年
    起之發票，與購票證、退稅專戶存摺、印鑑。（三）公司運
    作期間、所有營運行政管銷及投資成本皆由乙方負責。…利
    潤分配以銀行額度甲方持股30% 乙方持股70% 其他專案另議
    。…」足見在系爭經營期間，原告之負責人甲○○已將原告
    之經營權全權委託訴外人張義海辦理，其範圍當包括開立統
    一發票事宜，此觀原告將購票證、退稅專戶存摺、印鑑等物
    交付張義海自明。訴外人張義海既經原告之負責人甲○○授
    以經營原告之權限且得以代為開立統一發票，本件由張義海
    以原告名義虛開統一發票之法律責任，自應由原告所承擔。
    復有臺灣臺北地方法院92年度訴字第2103號刑事案件審理中
    ，臺灣臺北地方法院檢察署檢察官94年6 月30日之追加起訴
    書亦以：「…張義海與張立言係父子關係，張義海設立宸立
    實業有限公司，並由張立言擔任該公司負責人…即向興霓企
    業股份有限公司負責人甲○○陳稱可為其提高公司營業額並
    向銀行辦理貸款，甲○○即於91年2 月21日在臺北市○○○
    路○ 段92號8 樓與張義海簽立合作協議書，並交付興霓公司
    之第一銀行信義分行甲存支票…退稅帳戶存摺、甲存印鑑、
    統一發票、發票章等物予張義海使用，張義海、張立言明知
    宸立公司與興霓公司無交易之事實，為圖虛增營業額，竟於
    91 年1月至4 月間，除以宸立公司之名義虛偽開立內容不實
    之發票24張予興霓公司外，並向不詳姓名之人以銷售發票所
    載金額百分之5 之代價購買同慶通訊科技有限公司（12張）
    、金隄國際有限公司（12張）、觀念維新國際有限公司（10
    張）、煒杋企業有限公司（8 張）、力銧企業有限公司（8
    張）、及奇強國際有限公司（4 張）統一發票作為興霓公司
    之進項憑證…」等語（原處分卷第570 頁），可資佐證。足
    徵原告確無銷貨事實而開立統一發票。原告上開主張，並非
    可採。
  (六)另上開之關係人張義海亦於該刑事案件中，坦承前揭取得奇
    強國際有限公司等所開立之不實發票作為原告之進項憑證等
    事實不諱，有該案之95年3 月27日準備程序筆錄、95 年6月
    27日審判筆錄附原處分卷（第653 頁以下）可參，益見原告
    確實有取具不實進項發票之事實。
  (七)從而，原告對於虛開統一發票之收益，並未提供帳證資料供
    被告查核，此為原告所不爭，被告依財政部78年6 月24日台
    財稅字第781146897 號及86年7 月2 日台財稅字第86190433
    4 號函釋，按原告無銷貨事實虛開統一發票金額7,164,490
    元，且所列報營業收入淨額未含系爭虛開統一發票金額（原
    處分卷第527 頁），按虛開統一發票金額8%標準認定其他收
    入為573,159 元，於法有據。
四、綜上所述，被告按原告虛開統一發票金額8%標準認定其他收
    入為573,159 元，加計利息收入4,691 元，變更核定全年所
    得額為592,066 元，補徵營利事業所得稅137,530 元，並無
    違誤，訴願決定遞予維持，均無不合，原告仍執前詞，訴請
    撤銷，為無理由，應予駁回。
據上論結，本件原告之訴為無理由，依行政訴訟法第98條第1 項
前段、第233 條第1 項，判決如主文。
中    華    民    國    97    年     5    月   30    日
                    臺北高等行政法院第五庭
                                    法  官  胡  方  新
上為正本係照原本作成。
本件以訴訟事件所涉及之法律見解具有原則性者為限，始得於本
判決送達後20日內向本院提出上訴狀並表明上訴理由，如已於本
判決宣示後送達前提起上訴者，應於判決送達後20日內補具上訴
理由（均按他造人數附繕本），且經最高行政法院許可後方得上
訴。
中    華    民    國    97    年     5    月    30   日
                                    書記官  黃  玉  鈴


司法院資訊處製作；財團法人民間司法改革基金會備份。
